臺灣高等法院臺中分院刑事判決
111年度交上易字第120號

上  訴  人  
即  被  告  劉安庭


上列上訴人因過失傷害案件，不服臺灣臺中地方法院110年度交
易字第1130號中華民國110年12月29日第一審判決（起訴案號：
臺灣臺中地方檢察署110年度偵字第18724號），提起上訴，本院
判決如下：
    主  文
上訴駁回。
    事  實
一、劉安庭於民國110年3月3日11時20分許，騎乘車牌號碼000-0
    00號普通重型機車，沿臺中市○○區○○路往大雪山方向行駛，
    行經○○路靠近○○街口時，本應注意汽車行駛時，駕駛人應注
    意車前狀況及兩車並行之間隔，並隨時採取必要之安全措施
    ，且汽車超車欲超越同一車道之前車時，須先按鳴喇叭二單
    響或變換燈光一次，於超車過程中，亦應顯示左方向燈並與
    前車左側保持半公尺以上之間隔；復依當時日間有自然光線
    、路面無缺陷與障礙物、視距良好，並無不能注意之情事，
    適有劉憲林騎乘車牌號碼000-0000號普通重型機車，同向行
    駛在劉安庭機車右側前方，劉安庭竟疏於注意上情，騎乘至
    劉憲林機車後方而欲超越前車時，未按鳴喇叭或變換燈光以
    提醒前車，逕由劉憲林機車左側往前行駛，且未與劉憲林機
    車保持安全間隔，兩車因而發生碰撞導致均失去平衡而均人
    車倒地，造成劉憲林受有左手肘、左臀部、左膝蓋鈍挫傷等
    傷害。嗣經警據報到場處理，劉安庭在場表明為肇事人，說
    明事發經過並自首接受調查。
二、案經劉憲林訴由臺中市政府警察局東勢分局移送臺灣臺中地
    方檢察署檢察官偵查起訴。
    理  由
一、證據能力部分：
（一）按刑事訴訟法第159條之5規定：「（第1項）被告以外之
      人於審判外之陳述，雖不符前4條之規定，而經當事人於
      審判程序同意作為證據，法院審酌該言詞陳述或書面陳述
      作成時之情況，認為適當者，亦得為證據。（第2項）當
      事人、代理人或辯護人於法院調查證據時，知有第159條
      第1項不得為證據之情形，而未於言詞辯論終結前聲明異
      議者，視為有前項之同意」，其立法意旨在於傳聞證據未
      經當事人之反對詰問予以核實，原則上先予排除，惟若當
      事人已放棄詰問或未聲明異議，基於證據資料愈豐富，愈
      有助於真實發現之理念，且強化言詞辯論原則，法院自可
      承認該傳聞證據例外擁有證據能力。經查，有關下述所引
      用未符合刑事訴訟法第159條之1至第159條之4所示之證據
      ，檢察官、上訴人即被告劉安庭（下稱被告）於本院準備
      程序時均同意有證據能力（本院卷第42頁），且迄於言詞
      辯論終結前均未聲明異議。而本院審酌該等供述證據作成
      及取得之狀況，並無違法、不當或顯不可信之情形，且為
      證明被告犯罪事實存否所必要，以之作為證據，認屬適當
      ，依刑事訴訟法第159條之5規定，均具有證據能力。
（二）關於非供述證述，並無傳聞法則規定之適用，該非供述證
      據如非出於違法取得，並已依法踐行調查程序，即不能謂
      無證據能力（最高法院97年度台上字第1401號、6153號判
      決要旨參照）。查本判決下列所引用之非供述證據，並無
      證據證明係實施刑事訴訟程序之公務員違背法定程序所取
      得，且檢察官、被告於本院準備程序時均同意有證據能力
      （本院卷第42頁），且迄於言詞辯論終結前均未表示無證
      據能力，自應認均具有證據能力。
（三）被告之自白，非出於強暴、脅迫、利誘、詐欺、疲勞訊問
      、違法羈押或其他不正之方法，且與事實相符者，得為證
      據，刑事訴訟法第156條第1項定有明文。查本件被告對於
      原審及本院準備程序、審理時所為之自白，並未曾提出有
      何遭受「強暴、脅迫、利誘、詐欺、疲勞訊問、違法羈押
      或其他不正之方法」始為自白之主張，參酌下述其他證據
      ，足認被告於原審及本院準備程序、審理時所為之自白，
      與事實相符，依法自得為證據。　　　
二、認定犯罪事實所憑之證據及理由：
（一）上開犯罪事實，業據被告於原審及本院準備程序及審理時
      坦承不諱（原審卷第35頁至第40頁、第55頁至第61頁、本
      院卷第40頁至第41頁、第64頁），核與證人即告訴人劉憲
      林於警詢時、偵查中證述兩車發生碰撞導致其受有傷害乙
      情（偵卷第25頁至第27頁、第113頁至第114頁）相符，並
      有110年3月15日員警職務報告、臺中市政府警察局東勢分
      局道路交通事故現場圖、臺中市政府警察局東勢分局道路
      交通事故調查報告表（一）（二）、○○區農會附設農民醫
      院診斷證明書、【劉憲林、劉安庭】證號查詢機車駕駛人
      、【873-ELP、MBQ-2100號】車輛詳細資料報表、路口監
      視器錄影畫面翻拍照片、臺中市政府警察局道路交通事故
      照片等（偵卷第19頁、第29頁至第33頁、第41頁、第43頁
      、第45頁至第47頁、第49頁至第65頁、第69頁至第71頁、
      第73頁至第75頁）附卷可稽，足認被告之上開自白與事實
      相符，堪以認定。
（二）按汽車行駛時，駕駛人應注意車前狀況及兩車並行之間隔
      ，並隨時採取必要之安全措施，不得在道路上蛇行，或以
      其他危險方式駕車。又汽車欲超越同一車道之前車時，須
      先按鳴喇叭二單響或變換燈光一次，不得連續密集按鳴喇
      叭或變換燈光迫使前車允讓；且超越時應顯示左方向燈並
      於前車左側保持半公尺以上之間隔超過，行至安全距離後
      ，再顯示右方向燈駛入原行路線，道路交通安全規則第94
      條第3項、第101條第1項第3款、第5款分別定有明文。被
      告考領普通重型機車駕照，有證號查詢機車駕駛人查詢結
      果可考（偵卷第71頁），對於前開規定應知之甚明，是其
      駕駛前開車輛行駛於道路上，自應遵守上述道路交通安全
      規則，充分注意車前狀況及兩車並行間隔，並於擬超越行
      駛於同一車道之告訴人機車前，應先按鳴喇叭或變換燈光
      以為示警，且於超車過程中亦應與告訴人機車左側保持半
      公尺以上之安全間隔，以避免危險發生，且依當時天候、
      視野及路況等情形，並無不能注意之情事，有前引道路交
      通事故調查報告表（一）可佐，詎其竟疏於注意上情，因
      而與告訴人之機車發生碰撞，導致告訴人受有上揭傷勢，
      被告對於本案車禍事故之發生，實屬有未盡上開注意義務
      之過失，而本案告訴人送醫治療後，經診斷受有左手肘、
      左臀部、左膝蓋鈍挫傷等傷害，有○○區農會附設農民醫院
      診斷證明書（偵卷第41頁）為憑，是被告之過失行為與告
      訴人所受之傷害結果間，具有相當因果關係，亦迨無疑。
      　　　　
（三）至被告雖辯稱告訴人對於本案車禍與有過失云云。然此情
      為告訴人所否認，且依告訴人於警詢、偵查中所述：車禍
      發生前我有遇到被告，被告看到我就馬上打電話，我以為
      他要找人來打我，所以就騎車離開現場，結果被告也騎車
      要追趕我，因而我才會在上開時、地遭被告追撞，我認為
      被告是刻意騎車要撞我等語（偵卷第25頁至第27頁、第11
      3頁至第114頁），可見告訴人當時唯恐遭被告毆打而急於
      離開現場，已難想像告訴人會刻意將車輛往被告方向靠近
      ，而以此方式報復或陷害被告；再者，本案車禍發生後，
      被告、告訴人雙方車輛已因碰撞而滑行，無法確實還原現
      場狀況，亦無行車紀錄器、路口監視器錄影畫面等可為分
      析鑑定，是本案卷內並無任何方法、證據可為判定車禍發
      生之際告訴人之機車有無刻意偏向被告，是尚難僅以被告
      上開空言推論之詞，率認告訴人對本案車禍之發生確有過
      失，從而，被告此部分所辯，尚屬無據。
（四）另告訴人雖自陳其當時車速因遭被告以時速90公里追趕而
      已達時速80公里，然被告於警詢時供稱其於案發當時車速
      大約40公里左右等語（偵卷第22頁），核與告訴人前揭指
      訴有異，已難遽信；且依被告、告訴人於車禍發生前（即
      110年3月3日11時9分許）行經○○路與○○街口時，告訴人機
      車前方另有一輛黑色轎車，而被告機車當時與告訴人機車
      相距約4、5輛小型車之距離，此有路口監視器畫面截圖可
      證（偵卷第29頁），若被告確以時速90公里行駛，2車實
      無可能於同日11時20分許才在○○路靠近○○街口處發生碰撞
      。綜此各情，顯難認被告、告訴人於車禍發生當時時速已
      達80公里以上，是以，自無從徒以告訴人個人臆測之詞，
      率為不利於被告之認定或認定告訴人就此有何超速之過失
      ，附此敘明。
（五）綜上，本案事證明確，被告上開過失傷害犯行洵堪認定，
      應予依法論科。
三、論罪科刑：
（一）核被告所為，係犯刑法第284條前段之過失傷害罪。
（二）被告肇事後留在現場，於有偵查犯罪職權之機關或公務員
      僅知悉犯罪事實，尚不知犯罪人為何人前，即向前來現場
      處理之警員表明為肇事者，此有110年3月15日員警職務報
      告在卷可考（偵卷第19頁），經核符合自首要件，爰依刑
      法第62條前段規定減輕其刑。
四、本院維持原判決駁回上訴之理由：
（一）原審認被告犯有上開過失傷害犯行，事證明確，適用刑法
      第284條前段、第62條前段、第41條第1項前段等規定，並
      以行為人之責任為基礎，審酌被告騎乘普通重型機車，疏
      未注意車前狀況，且欲超車前，並未依交通規則按鳴喇叭
      或變換燈光以為示警，復未與前車保持安全距離，致肇生
      本案車禍，使告訴人受有如事實欄所載傷勢；兼衡被告坦
      承其就本案車禍之發生確有過失及其過失之程度、告訴人
      所受傷勢情形以及本案因告訴人並無意願，而未能達成調
      解，被告因而尚未賠償告訴人所受損害等情，暨被告於原
      審審理時自陳之智識程度、經濟及家庭生活狀況（原審卷
      第61頁）等一切情狀，量處拘役40日，並諭知如易科罰金
      ，以1仟元折算1日之折算標準。經核原審認事用法，並無
      不合，所為刑之宣告亦係以行為人之責任為基礎，經審酌
      刑法第57條各款所列事項與其他一切情狀後而為，且宣告
      之刑並無逾越法定刑範圍，或有何過輕、過重，或違反比
      例、公平及罪刑相當原則之情形，原審所為刑之宣告堪稱
      允當，應予維持。
（二）被告上訴意旨略以：被告並不否認有擦撞之事實，惟被告
      多次聯繫告訴人，欲與其和解，告訴人所提之賠償金額，
      經向區公所法律諮詢服務的律師請教，其計算項目、金額
      均與事實相去甚大，致一直未達成和解。告訴人只受有擦
       挫傷而已，而且只有機車倒地，後機車殼破裂，原審判
      處拘役40日之刑度，與行為所造成之危害，顯有失比例原
      則等語（本院卷第7頁至第9頁、第40頁）。
（三）然按量刑輕重，屬為裁判之法院得依職權自由裁量之事項
      ，苟其量刑已以行為人之責任為基礎，並斟酌刑法第57條
      各款所列情狀，在法定刑度內，酌量科刑，如無偏執一端
      ，致明顯失出失入情形，上級審法院即不得單就量刑部分
      遽指為不當或違法。本案原審判決關於科刑之部分，已依
      刑法第57條各款所列情狀審酌，而為量刑之準據，經核並
      無量刑輕重相差懸殊等裁量權濫用之情形，而被告於上訴
      及本院審理時指摘原判決量刑過重之理由，或已為原判決
      審酌作為量刑之事由、或尚不足以動搖原判決之量刑基礎
      ，自難認為有理由。
（四）綜上，本案被告之上訴無理由，應予駁回。
據上論結，應依刑事訴訟法第368條，判決如主文。
本案經檢察官林芳瑜提起公訴，檢察官陳燕瑩到庭執行職務。
中    華    民    國     111    年    3    月    24   日
            刑事第十一庭　審判長法　官　張  意  聰
                                法　官　陳  慧  珊
                                法　官　田  德  煙
以上正本證明與原本無異。
不得上訴。
                                書記官  陳  志  德 
　　　　　　　　　　　　　　　　
中　　華　　民　　國　　111 　年　　3 　　月　　28　　日
附錄本案論罪科刑法條：
中華民國刑法第284條
因過失傷害人者，處1年以下有期徒刑、拘役或10萬元以下罰金
；致重傷者，處3年以下有期徒刑、拘役或30萬元以下罰金。